臺灣板橋地方法院交通事件裁定　　　　96年度交聲字第1697號
原處分機關　交通部公路總局臺北區監理所蘆洲監理站
異　議　人　甲○○
即受處分人
上列異議人即受處分人因違反道路交通管理處罰條例案件，對於
交通部公路總局臺北區監理所蘆洲監理站於民國96年10月1日所
為之北監蘆字第裁46-AEB559162號處分，聲明異議，本院裁定如
下：
    主  文
原處分撤銷。
甲○○汽車駕駛人，行經有燈光號誌管制之交岔路口紅燈右轉，
處罰鍰新臺幣壹仟貳佰元，並記違規點數點。
    理  由
一、原處分意旨略以：異議人即受處分人甲○○騎乘車號MFF-74
    0 號重型機車，於95年1 月12日22時35分許，行經臺北市○
    ○路、松隆路路口處時，因有「駕車行經有燈光號誌管制之
    交岔路口闖紅燈」之違規事實，為臺北市政府警察局信義分
    局員警當場攔停以北市警交大字第AEB559162 號舉發通知單
    掣單舉發，異議人則拒絕簽收。嗣原處分機關依道路交通管
    理處罰條例第53條第1 項、第63條第1 項第3 款（裁決書漏
    載第1項 第3 款）及違反道路交通管理事件統一裁罰基準表
    規定，裁處罰鍰新臺幣（下同）4,500 元，並記違規點數3
    點。
二、異議意旨略以：違規當時是晚上，伊因急於就醫才會紅燈右
    轉。伊沒有工作，也沒有收到罰單以致逾期，請求給予最低
    罰云云。
三、按道路交通管理處罰條例第53條經立法院三讀修正後，業於
    94年12月28日經總統公布，並自95年7 月1 日開始施行，原
    規定保留，並新增第2 項：「前項紅燈右轉行為者，處600
    元以上1,800 元以下罰鍰」。亦即紅燈右轉行為在新法修正
    施行後，已成為獨立之違規行為，而非同條第1 項所定之闖
    紅燈行為（原罰則為1,800 元以上5,400 元以下罰鍰）。另
    依同條例第63條第1 項第3 款，駕駛人有第53條情形者，除
    依原條款處罰鍰外，並記違規點數3 點。再者，依修正前違
    反道路交通管理事件統一裁罰基準表規定，就「機器腳踏車
    駕駛人，行經有燈光號誌管制之交岔路口闖紅燈者，逾越應
    到案期限30日以上，繳納罰鍰或逕行裁決處罰者，裁罰
    4,500 元」；至修正後統一裁罰基準表規定，就「機器腳踏
    車駕駛人，行經有燈光號誌管制之交岔路口紅燈右轉者，逾
    越應到案期限60日以上，繳納罰鍰或逕行裁決處罰者，裁罰
    1,200 元」。是以，經新、舊法整體比較適用結果，修正後
    道路交通管理處罰條例第53條第2 項、第63條第1 項第3 款
    及違反道路交通管理事件統一裁罰基準表規定，較有利於受
    處分人，故本件應適用裁決時即修正後道路交通管理處罰條
    例暨道路交通管理事件統一裁罰基準表等規定處理，合先敘
    明。
四、另按，行為人有違反道路交通管理處罰條例之情形者，應填
    製舉發違反道路交通管理事件通知單，當場舉發者，應將該
    通知單填記後交付該行為人簽名或蓋章收受之，拒絕簽章者
    ，並記明其事由，視為已收受，此觀之違反道路交通管理事
    件統一裁罰基準及處理細則第11條第1 項第1 款之規定甚明
    。準此，違反道路交通管理事件舉發通知單本係用以通知被
    舉發人交通違規之事實，若員警當場舉發時，被舉發人已知
    悉其違規事實，自生通知之效力，不因被舉發人嗣後拒絕簽
    收舉發通知單而異其效果。
五、經查：異議人即受處分人甲○○騎乘車號MFF-740 號重型機
    車，於95年1 月12日22時35分許，行經臺北市○○路、松隆
    路路口處時，因「駕車行經有燈光號誌管制之交岔路口紅燈
    右轉」為警當場攔停舉發之違規事實，業據異議人自承在卷
    ，並有臺北市政府警察局信義分局96年9 月19日北市警信分
    交字第09632566200 號書函1 份附卷可稽。異議人雖以前詞
    置辯，惟本件異議人拒絕簽收等情，經舉發員警在舉發通知
    單上註記：「拒簽拒收」等字樣，有北市警交大字第AEB559
    16 2號舉發通知單在卷可考，依前揭規定，應視為異議人已
    收受舉發通知單。況舉發員警既已於填記舉發通知單內各欄
    位後，將該舉發通知單交付異議人簽名或蓋章收受，則異議
    人於斯時已處於隨時可得收受該舉發通知單之狀態，異議人
    如有不服或事後願繳納罰鍰，自得為後續之救濟行為或繳款
    行為，本身之權利並未因而受有影響，如拒絕收受，自應承
    受其怠於收受舉發通知單之不利益，是立法者明定此種情況
    仍生送達之效力，異議人自不能以未收到舉發通知單為由執
    為抗辯。綜上所述，異議人於違規當日即已得悉其違規事實
    ，自應主動向監理單位查詢其應到案處所及罰鍰金額，竟怠
    於自動繳納罰鍰或到案聽候裁決，而致逾越應到案日期（即
    95年1 月27日）60日以上始提出申訴，即應承受逾期加重裁
    罰之不利益。至異議人以經濟上無法負擔等情由為己置辯，
    縱所稱屬實，然異議人之家庭狀況等亦非本院審酌之列，無
    從據為免罰之理由，故異議人之請求，依法尚屬無據，礙難
    准許。
六、從而，本院認異議人確有上開之違規事實無訛，原處分機關
    於96年10月1 日依修正前道路交通管理處罰條例第53條第1
    項、第63條第1 項第3 款及違反道路交通管理事件統一裁罰
    基準表規定，裁處異議人罰鍰4,500 元，並記違規點數3 點
    ，未依修正後道路交通管理處罰條例第53條第2 項、第63條
    第1 項第3 款及違反道路交通管理事件統一裁罰基準表規定
    ，裁罰異議人，處分即有違誤。是本件異議雖無理由，惟原
    處分既有上開違誤之處，自應由本院將原處分撤銷，依修正
    後道路交通管理處罰條例第53條第2 項、第63條第1 項第3
    款及違反道路交通管理事件統一裁罰基準表規定，裁處異議
    人如主文第2 項所示，以資適法。
據上論斷，應依道路交通案件處理辦法第20條裁定如主文。
中　　華　　民　　國　　96　　年　　12  　月　　21　　日
                     交通法庭  法　官  李 君 豪
以上正本證明與原本無異。
如不服本裁定，應於裁定送達後五日內敘明抗告理由，向本院提
出抗告狀。
                               書記官  林 文 達
中　　華　　民　　國　　96　　年　　12　　月　　21　　日
